最高法院刑事判決　　　　　　　　　　　　　　　九十三年度台上字第五二八三號
　　上　訴　人　乙○○
　　　　　　　　　　　　（另案在台灣桃園監獄執行中）
　　選任辯護人　陳德峰律師
　　上　訴　人　甲○○
　　選任辯護人　金　　鑫律師
右上訴人等因違反槍砲彈藥刀械管制條例等罪案件，不服台灣高等法院中華民國九十
三年七月二日第二審更審判決（九十三年度上更(一)字第一三七號，起訴案號：台灣桃
園地方法院檢察署八十七年度偵字第一０五九號），提起上訴，本院判決如左：
    主  文
原判決關於未經許可無故持有手槍部分撤銷，發回台灣高等法院。
其他上訴駁回。
    理  由
一撤銷發回部分（即未經許可無故持有手槍部分）
本件原判決認定：上訴人乙○○、甲○○（下稱上訴人等二人）與謝俊儀（冒名蘇森
煌，業經原法院前審判刑確定）、黃春嘉（已死亡，經第一審諭知不受理確定）等人
，為維護渠等經營之賭場（位於桃園縣桃園市○○街某處民宅三樓內）之安全及收取
賭債之便利，基於共同未經許可而無故持有槍枝、子彈之犯意聯絡，經乙○○之指示
，由甲○○於民國八十六年五、六月間，以前開賭場抽頭金所得之新台幣（下同）六
十萬元，向桃園縣龍岡地區年籍不詳綽號「小瘦」之男子，購買具殺傷力之「貝瑞塔
」九二制式手槍二把、手槍子彈九十顆（甲○○已試射十顆，鑑驗時試射六顆，餘七
十四顆），未經許可而共同無故持有，平時槍枝、子彈均藏放於桃園縣桃園市○○○
街九十號八樓，甲○○並於八十六年六月底某日，將其中一把手槍交付予乙○○做為
防身之用；另亦曾於八十六年六月二十八日，在聚賭時為維護賭場安全及壓制賭客，
將已上膛之九二制式手槍等槍械攜帶進入賭場備用；另於八十六年六月底某日晚上，
上訴人等二人與謝俊儀、黃春嘉、田文龍（檢察官另案偵辦）等人，共同前往甲○○
女友吳沛盈上班之桃園市○○○路三十二之二十號六樓「山多利」酒店飲酒作樂，席
間因不滿酒店小姐服務不週，乙○○竟憤而亮槍等情。因而撤銷第一審關於上訴人等
二人未經許可無故持有手槍部分之科刑判決，改判依想像競合犯之關係，仍均論上訴
人等二人以共同未經許可，無故持有手槍罪，各處有期徒刑壹年陸月，並諭知扣案如
原判決附表一所示之物（即上開九二制式手槍貳把、子彈柒拾肆顆），均沒收，固非
無見。
惟按：(一)、九十二年二月六日公布增訂之刑事訴訟法第二百八十七條之二規定：「法
院就被告本人之案件調查共同被告時，該共同被告準用有關人證之規定。」並於同年
九月一日施行。本件原審自九十三年四月九日行準備程序，迄同年六月十六日審判期
日，就上訴人乙○○部分調查共同被告甲○○時，均未依前開規定適用人證之調查程
序，俾使甲○○立於證人之地位而為陳述，致不當剝奪乙○○對於具證人適格之甲○
○行使正當詰問權之機會，而逕以甲○○所為不利於乙○○之供述，為其論處乙○○
罪刑之主要證據，其所踐行之訴訟程序難謂適法，且有判決不適用法則之違背法令。
(二)、現行刑事訴訟法為保障被告之反對詰問權，排除具有虛偽危險性之傳聞證據，以
求實體真實之發見，明定被告以外之人於審判外之言詞或書面陳述，除法律有規定者
外，不得作為證據。證人在司法警察官或司法警察調查中所為之陳述，未經被告於審
判期日踐行詰問之程序，性質上屬於傳聞證據，除有法定情形外，不具有證據能力。
原判決採憑證人吳沛盈及已定讞之共犯謝俊儀在警詢中之陳述，資為認定上訴人等二
人共同持有手槍部分之依據（見原判決第十一至十三頁，理由貳、二之(二)1.2.），但
稽之卷內訴訟資料，原審並未傳喚上開證人於審判期日到庭踐行詰問程序，僅提示其
警詢筆錄並告以要旨（見原審上更(一)卷第一八三頁），復未說明其警詢筆錄有何合於
刑事訴訟法第一百五十九條之三或之五所定得為證據之情形，即逕採為判決之基礎，
亦有可議。上訴意旨執以指摘，非無理由，應認原判決關於上開部分仍有撤銷發回之
原因。經原判決不另諭知無罪之違反組織犯罪條例部分，依公訴意旨既認與前開論罪
部分有裁判上一罪之關係，基於審判不可分原則，應一併發回。
二上訴駁回部分（即乙○○未經許可無故持有鋼筆槍、聚眾賭博，及甲○○未經許可
  無故持有改造四五手槍、聚眾賭博部分）
按刑事訴訟法第三百七十六條所列各罪之案件，經第二審判決者，不得上訴於第三審
法院，為該法條所明定。又按刑事訴訟審判之目的，在於認定刑罰權之存在與否及其
範圍，對一被告起訴之全部事實，究為單一刑罰權之一罪（包括實質上及裁判上一罪
），或為複數刑罰權之數罪，並不受起訴（包括公訴及自訴）主張之拘束。本件關於
乙○○未經許可無故持有鋼筆槍、甲○○未經許可無故持有改造四五手槍，及上訴人
等二人共同聚眾賭博部分，原判決認定：上訴人等二人與已定讞之謝俊儀等人，基於
意圖營利之概括犯意聯絡，自八十五年底起至八十六年六月二十八日止，以租得之桃
園縣桃園市○○街某處民宅三樓供作賭博場所，並由乙○○出面邀集桃園地區富商，
即綽號「阿明」、「包仔」、「吳董」、「饅頭」、「成」、「財」、「芳」等不特
定人，利用星期六、日晚上七、八時起至凌晨五、六時止之時間，以撲克牌賭梭哈之
方式賭博財物，並由乙○○下場權充賭客，由甲○○負責從賭客每贏取一萬元之金額
中抽取三百元為抽頭金，而謝俊儀等人則擔任把風工作，每月共聚賭約四、五次，每
次可抽得賭資二十餘萬元至五十餘萬元不等之頭金，以此方式營取利益。且為維護該
賭場之安全及收取賭債之便利，基於共同未經許可而無故持有槍枝、子彈之犯意聯絡
，由甲○○將其於八十五年初，自林紀益（綽號「牛肚仔」，已死亡）處接收具殺傷
力之鋼筆槍一把、子彈二顆（已射擊一顆），自八十五年底起提供賭場使用（甲○○
持有鋼筆槍部分，業經原法院前審判刑確定）。甲○○另於八十六年五月間，在屏東
縣，自黃順光處借得扣案之可發射子彈具有殺傷力之改造四五手槍一把、子彈六顆（
已試射三顆），而單獨未經許可，無故持有等情。因而撤銷第一審關於乙○○未經許
可無故持有鋼筆槍、聚眾賭博，及甲○○未經許可無故持有改造四五手槍、聚眾賭博
部分之科刑判決，改判仍依八十六年十一月二十四日修正前槍砲彈藥刀械管制條例第
八條第三項、第十條第三項，刑法第二百六十八條及其他相關之規定，論上訴人乙○
○以共同未經許可，無故持有鋼筆槍罪，處有期徒刑壹年，扣案如原判決附表二所示
之物沒收；論上訴人甲○○以未經許可，無故持有可發射子彈具殺傷力之改造四五手
槍罪，處有期徒刑壹年，扣案如原判決附表三所示之物沒收；及論上訴人等二人以共
同連續意圖營利，聚眾賭博罪，各處有期徒刑壹年，扣案如原判決附表四所示之物均
沒收。經查上開部分與前揭上訴人等二人未經許可無故持有手槍部分，雖經檢察官於
起訴書之證據並所犯法條欄第二項，載述「有方法結果之牽連關係，為牽連犯，請從
較重之（修正前）槍砲彈藥刀械管制條例第七條第四項之未經許可無故持有手槍（罪
）處斷」等語。惟按刑法上之牽連犯，係指行為者意念中祇欲犯某罪，而其實施犯罪
之方法，或其實施犯罪之結果，觸犯行為人目的行為以外之其他罪名而言。牽連犯的
數行為間，有無方法或結果行為與目的行為之牽連關係存在，應參酌行為時客觀的事
實以為決定，亦即在客觀上認其方法或結果行為，與犯罪之目的行為，有不可分離之
直接密切關係者，始克成立。原判決業於理由內說明「被告乙○○、甲○○與共同被
告謝俊儀等人持有手槍、鋼筆槍及子彈等行為，固然係為維護渠所設立賭場之安全，
然此係其持有槍彈犯罪之動機，而僅有偶然之方法或結果之機會關係，並不具有不可
分離、直接、密切之關係，尚難謂其未經許可無故持有手槍、鋼筆槍罪與聚眾賭博罪
間有方法、結果之牽連關係」等旨（見原判決第十七至十八頁，理由貳、三之(七)），
則其依數罪併罰之法則裁判，即無不合。上訴意旨憑持己見，主張此部分與上開未經
許可無故持有手槍部分有牽連犯裁判上一罪之關係，應為其上訴效力所及云云，自非
可採。而賭博、未經許可無故持有鋼筆槍、改造四五手槍部分，核屬刑事訴訟法第三
百七十六條第一款所列不得上訴於第三審法院之案件，既經第二審判決，自不得上訴
於第三審法院，上訴人等二人猶提起上訴，顯為法所不許，均應予以駁回。
據上論結，應依刑事訴訟法第三百九十七條、第四百零一條，第三百九十五條前段，
判決如主文。
中　　　華　　　民　　　國　　九十三　　年　　　十　　　月　　　八　　　日
                              最高法院刑事第九庭
                                  審判長法官  林　增　福
                                        法官  邵　燕　玲
                                        法官  陳　世　雄
                                        法官  陳　朱　貴
                                        法官  池　啟　明
      右正本證明與原本無異
                                              書  記  官
中　　　華　　　民　　　國　　九十三　　年　　　十　　　月　　 十三 　　日
                                                                        Ａ
